臺灣高雄地方法院民事判決
110年度鳳簡字第759號
原      告  吳秀鳳  

訴訟代理人  李學強  
被      告  洪宗霖  

上列當事人間請求損害賠償事件，原告提起刑事附帶民事訴訟，
經本院刑事庭移送前來（110 年度交簡附民字第109 號），本院
於民國111 年5 月11日言詞辯論終結，本院判決如下：
    主  文
被告應給付原告新臺幣壹拾萬參仟伍壹拾陸元，及自民國一百一
十年五月二十五日起至清償日止，按週年利率百分之五計算之利
息。
原告其餘之訴駁回。
訴訟費用新臺幣壹仟元由被告負擔。
本判決第一項得假執行。
    事實及理由
一、被告經合法通知，無正當理由未於言詞辯論期日到場，核無
    民事訴訟法第386 條所列各款情形，爰依原告之聲請，由其
    一造辯論而為判決。
二、原告主張：被告於民國109年8月9日20時11分許，騎乘車牌
    號碼000-000號普通重型機車（下稱肇事機車），沿高雄市
    大寮區力行路由南往北方向行駛，行駛至力行路88號前側附
    近時，本應注意行車時速不得超過50公里，且應注意車前狀
    況，與前車保持隨時可以煞停之距離，並隨時採取必要之安
    全措施，而依當時天候晴朗，夜間有照明，柏油路面乾燥、
    無缺陷，視距良好、無障礙物，又無不能注意之情事，竟疏
    未注意及此，適有原告騎乘車牌號碼000-000號普通重型機
    車（下稱系爭機車），沿同一路段相同方向行駛在前，被告
    貿然往前超速行駛，兩車因而發生碰撞，原告當場人車倒地
    （下稱系爭事故），致受有左側遠端橈骨骨折、顏面擦傷及
    左前臂、左髖骨、左腳挫擦傷等傷害（下稱系爭傷害）。原
    告因系爭事故受有下列損害：1.醫療費新臺幣（下同）79,3
    66元【計算式：瑞生醫院醫療費6,148元＋國軍高雄總醫院（
    下稱國軍醫院）醫療費72,538元＋全民診所醫療費680元＝79,
    366元】、2.輔具租借費150元、3.就醫交通費2,800元（計
    算式：600元＋2,200元＝2,800元）、4.精神慰撫金60,000 元
    ，合計142,316元之損害，扣除原告已領取之強制汽車責任
    保險理賠金31,900 元（含瑞生醫院醫療費4,400元、國軍醫
    院醫療費27,500元）後，被告尚應賠償110,416元。又系爭
    機車為訴外人李學強所有，因系爭事故而受損，修復需費14
    ,600元（含工資800元、零件13,800元），李學強已將系爭
    機車之損害賠償債權讓與原告，是原告自得向被告請求賠償
    。綜上，原告得請求被告賠償125,016元（計算式：110,416
    元＋14,600元＝125,016元）。爰依侵權行為及債權讓與之法
    律關係提起本訴等語。並聲明：被告應給付原告125,016元
    ，及自刑事附帶民事訴訟起訴狀繕本送達之翌日起至清償日
    止，按年息5 ％計算之利息。
三、被告未於言詞辯論期日到場，亦未提出書狀做任何聲明或陳
    述。　　
四、本院得心證之理由：
  ㈠原告主張被告騎乘肇事機車於上開時、地，因被告有未注意
    車前狀況、未與前車保持隨時可以煞停之距離及超速行駛之
    過失，致系爭事故發生，肇致原告受有系爭傷害及系爭機車
    受損等情，業據其提出瑞生醫院診斷證明書、國軍醫院診斷
    證明書、估價單等為證，而被告因上開過失致原告受有系爭
    傷害，亦經本院110年度交簡字第1284號刑事判決認被告犯
    過失傷害罪在案，有該刑事判決在卷可稽，並經本院依職權
    調閱上開刑事卷宗核閱無訛，而被告未到場辯論亦未提出書
    狀為任何聲明或陳述，堪信原告主張為真實。
  ㈡按汽車、機車或其他非依軌道行駛之動力車輛，在使用中加
    害損害於他人者，駕駛人應賠償因此所生之損害；不法侵害
    他人之身體或健康者，對於被害人因此喪失或減少勞動能力
    或增加生活上之需要時，應負損害賠償責任；不法侵害他人
    之身體、健康、名譽、自由、信用、隱私、貞操、或不法侵
    害其他人格法益而情節重大者，被害人雖非財產上損害，亦
    得請求賠償相當之金額；不法毀損他人之物者，被害人得請
    求賠償其物因毀損所減少之價額，民法第191條之2前段、第
    193條第1項、第195條第1項前段、第196條分別定有明文。
    經查，本件被告因上揭過失致生系爭事故，造成原告受有系
    爭傷害及系爭機車受損，已如前述，原告自得依上開規定，
    請求被告賠償其損害。茲就原告請求之各項損害賠償，審核
    如下：
  ⒈醫療費：
　　原告主張因系爭傷害而支出醫療費79,366元（含瑞生醫院醫
    療費6,148元、國軍醫院醫療費72,538元、全民診所醫療費6
    80元），且已請領強制汽車責任保險理賠金31,900 元（含
    瑞生醫院醫療費4,400元、國軍醫院醫療費27,500元），故
    請求被告賠償醫療費47,466元等情，業據其提出瑞生醫院醫
    療費收據、全民診所醫療費收據、國軍醫院醫療費收據為證
    ，且經原告陳明在卷，是原告此部分請求，洵屬有據，應予
    准允。
　⒉輔具租借費：
　  原告主張因系爭傷害而支出租借輔具費150元等情，業據其
    提出高雄市輔具資源中心受理民眾租借輔具申請表為證，本
    院審酌原告因系爭事故所受之系爭傷害多集中於四肢，且傷
    勢非輕，有瑞生醫院診斷證明書、國軍醫院診斷證明書可稽
    ，衡情確有使用輔具（即助行器）行走之需要，是原告此部
    分之請求，洵屬有據，應予准許。
　⒊就醫交通費：
　　原告主張其所受系爭傷害致就醫看診時需搭乘計程車，因而
    支出計程車費2,800元等情，業據其提出全民診所醫療費收
    據、國軍醫院醫療費收據為證，並已具狀說明住家至醫療院
    所之地點、次數，雖未提出搭乘計程車之收據，惟本院審酌
    原告所受之系爭傷害多集中於四肢，且傷勢非輕，已如前述
    ，確有搭乘計程車就醫之必要，且上開請求項目與金額堪認
    合理，是原告此部分之請求，洵屬有據，應予准許。
  ⒋精神慰撫金：
    按慰藉金之賠償須以人格權遭遇侵害，使精神上受有痛苦為
    必要，其核給之標準固與財產上損害之計算不同，然非不可
    斟酌雙方身分資力與加害程度，及其他各種情形核定相當之
    數額；所謂相當，自應以實際加害情形與其人格法益影響是
    否重大，及被害者之身分地位與加害人經濟狀況等關係定之
    （最高法院47年台上字第1221號判例、51年台上字第223 號
    判例意旨參照）。經查，原告因系爭事故受有系爭傷害，已
    如前述，由一般人受傷治療、復原之過程以觀，其精神自因
    身體痛楚及行動不便受有痛苦，其請求被告賠償精神慰撫金
    ，洵屬有據。本院審酌原告為國小畢業，目前無業，名下有
    不動產，而被告為高職肄業等情，業據原告陳明在案，並有
    兩造之稅務電子閘門財產所得調件明細表在卷可稽；參以被
    告之侵權行為態樣、可歸責程度、原告所受身心傷害程度之
    情形，暨兩造之教育程度、身分、地位、經濟狀況等一切情
    狀，認原告請求被告賠償60,000元精神慰撫金，尚屬過高，
    應予酌減為50,000元，方為公允，逾此數額之請求，為無理
    由，應予駁回。 
　⒌系爭機車修理費：
　　原告主張系爭機車修復費14,600元，李學強已將損害賠償請
    求權讓與原告等情，業據其提出估價單、行車執照、債權讓
    與證明書為證。惟依民法第196條請求賠償物被毀損所減少
    之價額，得以修復費用為估定之標準，但以必要者為限（例
    如：修理材料以新品換舊品，應予折舊）。經查，系爭機車
    之修復費雖為14,600元，但零件部分於修復時係以新品替換
    舊品，計算零件材料之損害賠償數額時，依上開法律規定，
    應扣除折舊部分。本院審酌系爭機車之出廠年月為100年6月
    ，有行車執照在卷可查，依行政院所頒固定資產耐用年數表
    及固定資產折舊率表，系爭機車修復使用之零件經折舊後為
    2,300元，亦有本院折舊金額試算頁面一紙在卷可查，故原
    告得請求系爭機車之修復費應為3,100元（計算式：工資800
    元＋零件折舊後2,300元＝3,100元）。
　⒍綜上，本件原告得請求被告賠償之損害數額合計應為元（計
    算式：①醫療費47,466元＋②輔具租借費150元＋③就醫交通費2,
    800元＋④精神慰撫金50,000元＋⑤系爭機車修理費3,100元＝元
    ）。
　㈢按強制汽車責任保險之保險人依強制汽車責任保險法規定給
    付之保險金，視為加害人或被保險人損害賠償金額之一部分
    ；加害人或被保險人受賠償請求時，得扣除之，強制汽車責
    任保險法第30條定有明文。查原告自認於系爭事故發生後已
    領取制汽車責任保險理賠金31,900元（包含瑞生醫院醫療費
    4,400元、國軍醫院醫療費27,500元），且於本件請求之醫
    療費金額已自行扣除上開強制險請領部分，本件請求自不得
    再重複扣減，併予敘明。
  ㈣綜上所述，原告依侵權行為及債權讓與之法律關係，請求被
　  告給付元，及自刑事附帶民事訴訟起訴狀繕本送達之翌日即
    110年5月25日起至清償日止，按週年利率5％計算之利息，為
    有理由，應予准許；逾此範圍之請求，為無理由，應予駁回
    。
五、本件事證已臻明確，兩造其餘攻擊防禦方法及舉證，或與本
    案之爭點無涉，或與判決之結果不生影響，爰不一一論列，
    附此敘明。
六、本件原告勝訴部分，係就民事訴訟法第427條訴訟適用簡易
    程序所為被告敗訴之判決，爰依同法第389條第1項第3款規
    定，依職權宣告假執行。
七、原告就其請求醫療費、輔具租借費、就醫交通費及精神慰撫
    金部分，提起刑事附帶民事訴訟，而由本院刑事庭依刑事訴
    訟法第504條第1項規定，裁定移送前來，依同條第2項規定
    免繳納裁判費。而原告請求系爭機車修理費部分，因非屬上
    開犯罪而受損害，不得提起附帶民事訴訟，惟原告就此請求
    損害賠償，尚符合一般民事訴訟要件，又經繳納裁判費在案
    ，有本院繳費收據附卷可稽，而原告此部分之請求雖一部有
    理由、一部無理由，然因原告確有提起本件訴訟請求系爭機
    車修復費用必要，且起訴後應徵之裁判費至少為1,000元（
    民事訴訟法第77條之13規定參照），是本院認應依民事訴訟
    法第79條規定，酌量情形由被告全部負擔。
中　　華　　民　　國　　111 　年　　5 　　月　　31　　日
          　　　　鳳山簡易庭  法　官  吳文婷
上為正本係照原本作成。　　　　　　　　　
如不服本判決，應於送達後20日內，向本院提出上訴狀並表明上
訴理由。（均須按他造當事人之人數附繕本） 
中　　華　　民　　國　　111 　年　　5 　　月　　31　　日
                              書記官  洪嘉慧